臺灣高等法院臺南分院刑事判決
110年度交上易字第590號
上  訴  人  臺灣雲林地方檢察署檢察官
被      告  黃群智



上列上訴人因被告過失傷害案件，不服臺灣雲林地方法院110年
度交簡上字第15號中華民國110年9月27日第一審判決（聲請簡易
判決處刑案號：臺灣雲林地方檢察署110年度調偵字第2號），提
起上訴，本院判決如下：
    主  文
上訴駁回。
    理  由
一、聲請簡易判決處刑意旨略以：被告乙○○於民國108年12月20
    日晚間8時10分許，駕駛車牌號碼000-0000號自用小貨車(以
    下稱甲車)沿雲林縣○○鎮○○路0段由南往北方向行駛，行經○○
    路0段與○○路之交岔路口時，本應注意車前狀況，並隨時採
    取必要之安全措施，而當時天候晴、夜間有照明、柏油路面
    乾燥、無缺陷、無障礙物、視距良好，並無不能注意之情事
    ，竟為低頭撿拾掉落之香菸，而疏未注意車前狀況，適其前
    方由告訴人甲○○駕駛車牌號碼000-0000號自用小客車(以下
    稱乙車)搭載少年寒○婕等3人(未據告訴)在該路口停等紅燈
    ，甲車車頭因而追撞乙車之車尾，致告訴人受有上腹部挫傷
    之傷害，因認被告涉犯刑法第284條前段之過失傷害罪嫌等
    語。
二、按犯罪事實應依證據認定之，無證據不得認定犯罪事實，刑
    事訴訟法第154條第2項定有明文。又不能證明被告犯罪者，
    應諭知無罪之判決，刑事訴訟法第301條第1項亦定有明文。
    復查刑事訴訟法第161條第1項規定：檢察官就被告犯罪事實
    ，應負舉證責任，並指出證明之方法。因此，檢察官對於起
    訴之犯罪事實，應負提出證據及說服之實質舉證責任。倘其
    所提出之證據，不足為被告有罪之積極證明，或其闡明之證
    明方法，無從說服法官以形成被告有罪之心證，基於無罪推
    定之原則，自應為被告無罪判決之諭知。是若審判時，檢察
    官未能提出適合於證明犯罪事實之積極證據，並闡明其證據
    方法與待證事實之關係；法院對於卷內訴訟資料，復已逐一
    剖析，參互審酌，仍無從獲得有罪之心證，自應為諭知無罪
    之判決（參照最高法院92年台上字第128號判決要旨）。
三、公訴意旨認被告涉犯過失傷害罪嫌，無非係以被告於警詢、
    檢察事務官訊問時之自白、告訴人之警詢筆錄、告訴人提出
    之國立○○○○醫學院附設醫院雲林分院(以下稱○○雲林分院)診
    斷證明書、道路交通事故現場圖、道路交通事故調查報告表
    ㈠、㈡、事故照片等資為論據。
四、經查：
㈠、被告於108年12月20日晚間8時10分許，駕駛甲車沿雲林縣○○
    鎮○○路0段由南往北方向行駛，行經該路與○○路交岔路口時
    ，因低頭撿拾掉落之香菸，未注意前方由告訴人所駕駛乙車
    正停等紅燈，甲車前車頭遂撞擊乙車後方等情，業據被告於
    警詢、偵訊、原審及本院審理時坦承不諱（見偵卷第至7頁
    、第42頁；原審簡上卷第105至106頁；本院卷第42頁、第64
    頁、第73頁），並據告訴人於警詢時指訴明確(見偵卷第9至
    13頁)，復有道路交通事故現場圖、道路交通事故調查表㈠、
    ㈡、現場及車損照片、雲林縣警察局斗南分局110年8月11日
    雲警南偵字第1100010846號函暨職務報告等在卷可稽（見偵
    卷第21至33頁；原審簡上卷第115至117頁），此部分事實堪
    以認定。
㈡、按汽車行駛時，駕駛人應注意車前狀況，並隨時採取必要之
    安全措施，道路交通安全規則第94條第3項前段定有明文，
    被告既考領駕照為合格駕駛人，對於上揭規定自應知之甚詳
    ，並應確實遵守。本件案發時天候晴、夜間有照明、柏油路
    面乾燥、無缺陷、無障礙物且視距良好，並無不能注意情事
    ，有道路交通事故調查報告表㈠、㈡在卷可佐，被告於車輛行
    進間，因香菸掉落低頭撿拾，疏於注意前方停等紅燈之乙車
    ，而撞擊乙車後方，致生本件車禍事故，足見被告有應注意
    、能注意而不注意之情事，顯有違反其注意義務之過失，亦
    堪認定。
㈢、被告雖有前揭過失行為而肇事，然告訴人於108年12月20日案
    發當天製作警詢談話紀錄時陳稱：「(你車上共乘幾人？你
    車上及對方車上有無人員受傷？受傷部位及傷勢如何？）我
    和3名小朋友共4人，我車上不確定有無人員受傷。」等語(
    見偵卷第13頁)，故道路交通事故調查報告表㈡記載告訴人並
    無傷勢，告訴人嗣於109年3月27日方對被告提出告訴，於該
    日製作警詢筆錄時指稱：「(你車上共乘幾人？你有無人員
    受傷？是否就醫？受傷部位及傷勢如何？有無開立診斷書？
    是否提供診斷書於警方？）當時車上我和3名小朋友共4人。
    我和車上的一名小朋友受傷，該名小朋友的名字是寒○婕。
    寒○婕車禍後由家人載往○○○○醫院就醫。我是數天後自行前
    往斗六○○醫院就醫。我與寒○婕均有請醫院開立診斷書並提
    供予警方。寒○婕受傷情形：腹部挫傷。我的受傷情形：上
    腹部挫傷。(警方於車禍當下有對你製作談話記錄表，當時
    你向警方表明未受傷；為何你今日始向警方告知，本車禍你
    有受傷，且請警方製作提告筆錄？）因為我當時是上腹部撞
    到，沒有外傷，我覺得還好，就沒有跟警方告知了。(警方
    跟你確認，本車禍你是於108年12月20日20時10分發生，但
    你提供之診斷證明書上記載，你是於108年12月25日19時始
    自行前往斗六○○就醫，是否正確？）正確。(為何本車禍發
    生迄今，你都沒有向警方告知，你或你車上乘客有無人員受
    傷，請警方登載於相關資料上？）我想說警方當下有向我製
    作談話記錄了，應該不用再找警方了。」等語(見偵卷第10
    至11頁)，復於檢察事務官詢問時陳稱：「(為何108年12月2
    0日車禍，你於108年12月25日才去○○雲林分院就醫？）我當
    天撞到悶痛想說沒有出傷就沒去就醫，且小孩在現場我需要
    先安撫，警方說需要做被告的筆錄，我想要快點做完筆錄快
    點處理小朋友，就沒有去就醫，但我回去還是一直會疼痛才
    去就診，我沒去○○醫院以外的醫院。」等語（見偵卷第42頁
    ），可見告訴人於車禍發生時，確實告知承辦員警並未受傷
    ，衡諸告訴人當時若有受傷，因屬撞擊而受之外傷，該外傷
    於車禍發生後必定急性發作，而能輕易發現疼痛或紅腫現象
    ，此參諸告訴人車上所搭載之乘客寒○婕於車禍後因腹部挫
    傷，車禍發生後立即發現，當日晚間9時33分立即由其父親
    載送至醫院就醫一節，有○○○○醫療財團法人○○○○醫院出具之
    診斷證明書在卷可憑(見偵卷第17頁)，則告訴人若同有上腹
    部挫傷之傷勢，何以未能即時發覺不無可疑，更何況此涉及
    車禍賠償及責任釐清問題，告訴人若如其所述在車禍當天已
    感覺上腹部疼痛，焉有可能不立即就醫診治，而若告訴人係
    如其所稱，案發當晚必須先製作筆錄、安頓車上所載乘客，
    則其亦可於案發次日立即就醫採證，何以會延至5日後，疼
    痛應已有相當程度緩解才就醫治療，而徒增爭議，誠啟人疑
    竇。再揆諸卷附○○雲林分院出具之診斷證明書(見偵卷第14
    頁)記載，告訴人係於108年12月25日晚間7時3分即車禍發生
    5日後，方因上腹部挫傷前往該院就醫，其就醫日期與車禍
    發生已相距一段時間，其上腹部挫傷與本件車禍之關聯性甚
    為薄弱，亦難排除告訴人在此5日期間有其他意外事故不慎
    撞傷或腹部因其他原因而生痛感，是其上腹部疼痛是否本件
    車禍所造成，尚有不明。更何況原審函詢○○雲林分院關於該
    診斷證明書所載「上腹部挫傷」之判斷依據，經該院回覆略
    以：「病患於108年12月25日19時許前來本院急診，自述5日
    前駕自用車遭後車追撞，上腹部撞擊車輛方向盤後，造成疼
    痛。惟除來診自述之疼痛外，外觀無明顯紅腫或瘀傷，超音
    波檢查亦未見腹內積液或明顯實質器官損傷；診斷為上腹部
    挫傷係依該病患自身所述，據以判斷，亦難直接證實與5日
    前車禍之相關性」等語，有該院110年8月11日○○雲分資字第
    1100006500號函及同院110年6月1日○○雲分資字第110000457
    7號函暨病歷資料存卷可參（見原審簡上卷第49至63頁、第1
    19頁），顯示該院於告訴人就診時，無論依目視或理學檢查
    ，並未檢出告訴人有上腹部挫傷之跡象，故其所出具之診斷
    證明書上記載之傷勢，係根據告訴人向看診醫師敘述有上腹
    部疼痛之情形，而按告訴人敘述內容照錄於診斷證明書上，
    並無其他醫療證據足資認定告訴人就醫時確實有上腹部挫傷
    之傷勢存在，亦無相關證據推斷該傷勢確與本件車禍有因果
    關係。從而，告訴人是否因本件車禍而受有上腹部挫傷之傷
    害，除告訴人單一指述外，其所提出之診斷證明書，尚難佐
    證告訴人之指訴屬實。
五、綜上所述，被告駕駛行為雖有過失，然尚難認定告訴人因此
    受有傷害，檢察官所舉之證據，不足證明被告確有過失傷害
    之犯行，原審審理後，認被告行為無法證明犯罪，因而為被
    告無罪諭知，其認事用法並無違誤，檢察官猶依告訴人之請
    求，執詞提起上訴，指摘原判決不當，為無理由，應予駁回
    。
六、依刑事訴訟法第368條，判決如主文。
本案經檢察官王聖豪聲請簡易判決處刑，檢察官魏偕峯提起上訴
，檢察官趙中岳到庭執行職務。
中　　華　　民　　國　　110 　年　　12　　月　　22　　日
                  刑事第六庭    審判長法　官  張瑛宗
                                      法　官  何秀燕
                                      法　官  李秋瑩
以上正本證明與原本無異。
不得上訴。
　　　　　　　　　　　　　　　　　　　書記官  劉紀君
中　　華　　民　　國　　110 　年　　12　　月　　22　　日